最　高　行　政　法　院　判　決　　　　　　　　　　九十一年度判字第一六六號
　　原　　　告　苗栗縣三灣鄉農會
　　代　表　人　甲○○
　　被　　　告　財政部（承受省財政廳業務）
　　代　表　人　顏慶章
右當事人間因銀行法事件，原告不服財政部中華民國八十九年三月二十一日台財訴第
0000000000號再訴願決定，提起行政訴訟，本院判決如左：
　　主  文
原告之訴駁回。
訴訟費用由原告負擔。
　　事  實
緣中央存款保險股份有限公司於民國八十六年十月二十二日對原告信用部一般業務檢
查，發現原告信用部借戶張月英、曾忠雄、洪東成等，放款本金未到期，惟已延滯六
個月以上未收到利息，未予轉列「催收款項」科目處理，有違反銀行法第一百三十二
條及農會信用部業務管理辦法第九條第二項規定，移經被告據而處以罰鍰新台幣（以
下同）三○、○○○元。原告不服，提起訴願、再訴願，均遭決定駁回，遂提起行政
訴訟，茲摘兩造訴辯意旨於次：
原告起訴意旨略謂：一、對曾忠雄、張月英、洪東成三人之貸款案，此三筆貸款均屬
中長期放款。金檢報告中亦清楚列明徵有未到期償還票及預收款項，明細分類帳之金
額細目為預收款項並非繳還款，且與會計處理程序並無不妥。二、未到期之票據於八
十六年十月八日取得，並非檢查期間取得，況且檢查期間並無要求提供此三筆貸款之
詳細資料。三、洪東成為洪料民之子，自古以來父債子還已是不容爭議之理，且洪東
成是保證人，原告向其催討天經地義並無不可。四、客戶要求提早還款，且是不良放
款，原告為經營穩健之策略，似無拒收之必要。五、檢查期間並無要求提出此三筆貸
款之任何書面資料，且金檢報告中清楚明徵有未到期票據及預收款項，若積極催理
，債權應可確保等字樣。此三筆貸款縱有異議，但已清償數年，事實證明並未影響原
告債權，應已無爭論之必要。況當時中央存款保險公司之人員均為新人，雖說對理論
較為了解，但對實務經驗可謂一竅不通，催理逾期放款並非以書面之文字理論就可完
成，律法之判決不外乎情、理、法，更何況人總有一時的不順遂。原告均依規定辦理
所提之證物均未被採納，卻拿著雞毛當令箭，不無只許州官放火，不許百姓點燈之嫌
。六、請撤銷原處分及一再訴願決定等語。
被告答辯意旨略謂：一、按「違反本法或中央主管機關或中央銀行依本法所為之規定
者，除本法另有規定外，處新台幣三萬元以上六十萬元以下罰鍰。」、「農會信用部
逾期放款、催收款之清理及呆帳之轉銷，應依照省（市）目的事業主管機關之規定辦
理。」分別為銀行法第一百三十二條及農會信用部業務管理辦法第九條第二項所明定
。次按「有關信用合作社、農、漁會信用部逾期放款應行轉入催收款項之範圍疑義乙
案．．．對於放款本金未到期，利息已延滯六個月以上，應一律轉入催收款項。」亦
經財政部八十五年五月二十一日台財融第八五五二一四九六號函釋在案。本件中央存
款保險股份有限公司對原告信用部一般業務檢查（基準日：八十六年十月二十二日）
發現該信用部對借戶張月英等三人放款本金未到期，惟利息延滯六個月以上未轉列「
催收款項」科目處理，違反財政部八十五年五月二十一日台財融第八五五二一四九六
號函釋；且原告未於檢查基準日提出借戶填具之書面協議償還申請書供查核，與財政
部八十三年二月十六日台財融第八三二二九二八三四號函釋「准免列入列報逾期放款
範圍」之意旨不符，有中央存款保險公司編號八六三二○五檢查報告及該公司八十七
年五月二十九日存保檢二字第八七○○○五二五二號函可稽，事實至為明確，台灣省
政府財政廳就其違規行為按銀行法第一百三十二條核處新台幣三萬元罰鍰，並無違誤
。二、茲據原告主張系爭借戶均申請分期償還，且依協議辦理償還云云。惟查檢查基
準日原告借戶曾忠雄及洪東成僅分別繳息至八十五年十一月十九日及八十六年二月八
日，退萬步言，縱曾君及洪君於八十六年五月三十一日及八十六年八月三十一日申請
分期繳納屬實，其利息亦已延滯超過六個月以上，原告未予轉列催收款項，即已有未
合於前揭規定之情事。次查依原告所舉系爭借戶之還款繳息情形均與協議申請書所載
不符，且所舉協議申請書於檢查期間可得提出卻未予提出，顯係臨訟補具。至原告對
借戶所徵提之未到期償還票及預收款項，並不符財政部規定得准免列入列報逾期放款
之範圍，是原告仍應依規定將系爭三筆放款轉入「催收款項」科目。按主管機關對於
延滯放款轉列催收款項之規定目的，係為避免對該等案件續計提應收利息，造成虛增
資產以窗飾盈餘，對此違規行為之處罰，並不因貸款於嗣後已續繳息或全數清償而失
其依據，原告主張系爭三筆放款已清償，未影響其債權應無爭論必要云云，所辯顯不
足採。三、綜上所陳，原告違法事實至為明確，原告所訴亦委不足採，經行為時之目
的事業主管機關前台灣省政府財政廳處以罰鍰新台幣三萬元，原處分並無不當，爰請
依法駁回原告之訴等語。
　　理  由
按「違反本法或中央主管機關或中央銀行依本法所為之規定者，除本法另有規定外，
處新臺幣三萬元以上六十萬元以下罰鍰。」及「農會信用部逾期放款、催收款之清理
及呆帳之轉銷，應依照省（市）目的事業主管機關之規定辦理。」分別為銀行法第一
百三十二條及農會信用部業務管理辦法第九條第二項所明定。次按：「有關信用合作
社、農、漁會信用部逾期放款應行轉入催收款項之範圍疑義乙案．．．對於放款本金
未到期，利息已延滯六個月以上，應一律轉入催收款項。」亦經財政部八十五年五月
二十一日台財融第八五五二一四九六號函釋在案。本件中央存款保險股份有限公司於
八十六年十月二十二日對原告信用部一般業務檢查，發現原告信用部借戶張月英、曾
忠雄、洪東成等，放款本金未到期、惟已延滯六個月以上未收利息，未予轉列「催收
款項」科目處理，有違反銀行法第一百三十二條及農會信用部業務管理辦理第九條第
二項規定，移由被告據而處以罰鍰三○、○○○元。原告不服，循序提起行政訴訟，
主張：系爭三筆貸款案均屬中長期放款，金檢報告中亦列明徵有未到期償還票及預收
款項，明細分類帳之金額細目為預收款項而非繳還款，且與會計處理程序並無不妥。
系爭借戶既已申請償還，且依協議辦理償還云云。經查：中央存款保險股份有限公司
於八十六年十月二十二日基準日對原告信用部一般業務檢查，發現原告借戶曾忠雄僅
繳息至八十五年十一月十九日，借戶僅繳息至八十六年二月八日，有中央存款保險公
司編號八六三二○五號檢查報告暨八十七年五月二十九日存保檢二字第八七○○○五
二五二號函附原處分卷可稽。縱曾忠雄及洪東成曾分別於八十六年五月三十一日及八
十六年八月三十一日申請分期繳納屬實。其利息亦均已延滯六個月以上，依財政部八
十五年五月二十一日台財融第八五五二一四九六號函，原告未予轉列「催收款項」科
目處理，仍應處罰。原告並未於檢查基準日提出借戶填具之書面協議償還申請書供查
核，被告以其與財政部八十三年二月十六日台財融第八三二二九二八三四號函釋「准
免列入列報逾期放款範圍」之意不符，尚無不合。況原告所舉系爭借戶之還款繳息情
形與協議申請書所載不符，且於金檢期間並未提出該協議申請書，被告未於採信，亦
無不合。次查：主管機關對於延滯放款轉列催收款項規定之目的，乃為避免對該類案
件續計提應收利息，造成虛增資產以粉飾盈餘，對此違規行為之處罰，自不因嗣後已
繳息或全數清償而得予免罰，亦據被告論明。從而原告所訴各節，均無足取，本件原
處分揆諸首揭規定，洵無違誤，一再訴願決定，遞予維持，俱無不合。原告起訴意旨
難謂為有理由，應予駁回。
據上論結，本件原告之訴為無理由，爰依行政訴訟法施行法第二條、行政訴訟法第九
十八條第三項前段，判決如主文。
中　　華　　民　　國　　九十一　　　年　　　一　　　　月　　二十四　　　日
                    最 高 行 政 法 院  第 二 庭
                                審 判 長 法  官　　　陳　石　獅
                                         法  官      林　家　惠
                                         法  官　　　彭　鳳　至
                                         法  官　　　高　啟　燦
                                         法  官　　　黃　合　文
右  正  本  證  明  與  原  本  無  異
　　　　　　　　　　　　　　　　　　　　 法院書記官　張　雅　琴
中　　華　　民　　國　　九十一　　　年　　　一　　　　月　　二十五　　　日
